臺北高等行政法院判決
　　　　　　　　　　　　　　　　　　　 94年度簡字第674號
原　　　告　甲○○
被　　　告　臺北縣政府
代　表　人　林錫耀代理縣長）.
訴訟代理人　丙○○
　　　　　　乙○○
上列當事人間因就業服務法事件，原告不服行政院勞工委員會中
華民國94年5月30日勞訴字第0940021068號訴願決定， 提起行政
訴訟。本院判決如下：
    主  文
原告之訴駁回。
訴訟費用由原告負擔。
    事  實
壹、事實概要：
    緣原告聘僱逃逸越南籍外國人LE THI MAI HUONG（以下簡稱
    L君，護照號碼：A0000000A；原經核准之雇主：高百芳）至
    臺北縣永和市○○路○段109巷1弄11號2樓從事家庭監護工之
    工作，案經臺北縣政府警察局永和分局於民國（以下同）94
    年1月25日當場查獲，該分局遂於94年1月31日以北縣警永外
    字第0940003110號函移由被告審查屬實，乃依就業服務法第
    57條第1款及第63條第1項規定，於94年3月9日以北府勞動字
    第0940104351號就業服務法罰鍰處分書處原告罰鍰新臺幣（
    以下同）15萬元。原告不服，提起訴願，遭駁回後，遂向本
    院提起行政訴訟。
貳、兩造聲明：
一、原告聲明：求為判決訴願決定及原處分均撤銷。
二、被告聲明：求為判決駁回原告之訴。
、兩造爭點：
    原告只是容留該逃逸外勞？或是未經許可，而聘僱該逃逸外
    勞？
一、原告陳述：
(一)、案發前兩週，王姓友人告知原告之母其工廠有一名合法外勞
    ，因等候班機返國，願意在家照顧原告之父，原告只要負責
    其食宿即可。經該王姓友人再三保證只要暫時收容二週即可
    ，等班機時間確認，就會回國，原告無需支付任何薪資，並
    留下手機號碼聯絡。經查手機號碼無誤，遂答應其留下。約
    於94年1月10日，李先生將該外勞帶至原告家。於94年1月24
    日，原告曾去電給王先生及李先生請其帶回該外勞，渠等提
    及班機已確認，將於94年1月27日帶回。於94年1月25日，臺
    北縣政府警察局永和分局來原告家抽查，原告方知其為非法
    逃逸外勞，原告遂去電給王先生及李先生，要求處理，然無
    人回應，原告此時方知事情不妙。
(二)、該外勞筆錄提及她自93年9月14日起至原告家工作， 原告支
    付給馬先生38,000元之薪資，但馬先生並未幫她寄回越南云
    云。惟原告實不知馬先生為何人，亦未支付38,000元給馬先
    生，且該外勞是在94年1月10曰才到原告家義務幫忙二週。
(三)、該外勞之薪資14,000元係李某來原告家時所提到的數字，李
    某曾提及該外勞僅在原告家停留二週，原告無需支付任何薪
    資，只要提供膳宿即可。故該外勞停留原告家期間，原告並
    無支付任何薪資。在警局作筆錄時，原告曾說不知該外勞薪
    資，但該警員提及她在原告家工作，怎麼可能不知道其薪資
    ，故原告告知李先生曾提到該外勞之薪資約為14,000元，且
    原告有提及該外勞只要照顧阿公二週後，她就會回國，原告
    無需支付薪資。故原告雖提及薪資約14,000元，惟因未滿一
    個月尚未支付，此乃李先生與王先生當初告知之情形，並非
    原告與該外勞所協議之薪資。原告與該外勞實無僱傭及薪資
    關係，李先生與王先生才是僱用該外勞之雇主。
(四)、綜上所述，爰請判決如原告訴之聲明。
二、被告陳述：
(一)、按「雇主聘僱外國人不得有下列情事：…一、聘僱未經許可
    、許可失效或他人所聘僱之外國人」，為就業服務法第57條
    所明定。
(二)、原告於談話筆錄稱「（經警方人員於94年 1月25日13時30分
    在臺北縣永和市○○路○段109巷1弄11號2樓內查獲壹名越南
    監護工L君逃逸外勞，這逃逸外勞你認識嗎？） 認識，她是
    在我家照顧我重度中風的父親」、「（該逃逸外勞於何時開
    始在你住處工作？每日工作時間及工作性質為何？薪資為何
    ？由何人支付？已支付多少？）約今（94）年1 月10日左右
    開始，全天候照顧我重度中風的父親，薪資約新臺幣1萬4千
    元，但因未滿 1個月，都尚未支付」、「你（有無提供該名
    外勞食宿？）有，就都在我的住所」。 L君於談話筆錄稱「
    （警方於何時？何地查獲？）2005年 1月25日13時30分於永
    和市○○路○段109巷1弄11號2樓」、「（你逃逸其間是否有
    從事工作？地點為何？）有。永和市○○路○段109巷 1弄11
    號 2樓」、「（你的非法雇主為何？薪資？何人支付？）甲
    ○○。我幫忙照顧他的爸爸。甲○○」、「（你於何時開始
    逃逸？何時開始至甲○○處工作？）2004年9月6日開始逃逸
    。2004年9月14日開始至甲○○處工作」、「（你從2004年9
    月14日開始至甲○○處工作到警方查獲止，甲○○是否支付
    你薪資？金額為何？）因為我的雇主把我的薪資交給馬先生
    ，…金額為3萬8千元」。依據原告及L君之筆錄，其2人均承
    認於L君在原告住宅從事看護原告父親的工作，就L君非法工
    作並無疑點。
(三)、依據勞委會91年9月11日勞職外字第0910205655號令： 「…
    雇主未依就業服務法及相關法令規定申請許可，即容許外國
    人停留於某處所為其從事勞務提供或工作事實之行為，若兩
    者間具有聘僱關係，則為就業服務法第57條第 1款所規範；
    …上開有無聘僱關係，應依客觀具體事實認定，如該外國人
    有勞務提供，而該自然人或法人對之有指揮監督關係，或有
    勞務報酬之約定者，則難辭無聘僱關係存在」。本件原告經
    由李昆昌媒介L君到宅內照顧其父親， 顯有提供勞務，並約
    定每月薪資約14,000元；並非僅於容留，原告已有未經許可
    而聘僱之實。
(四)、綜上所述，原告所提理由不足，爰請判決如被告答辯之聲明
    。
    理  由
一、按「簡易訴訟程序之裁判得不經言詞辯論為之。」行政訴訟
    法第233條第1項定有明文，合先敘明。
二、按「雇主聘僱外國人不得有下列情事：一、聘僱未經許可、
    許可失效或他人所申請聘僱之外國人。…」、「違反…第57
    條第1款…規定者， 處新臺幣15萬元以上75萬元以下罰鍰。
    」分別為就業服務法第57條第1款及第63條第1項所明定。
三、本件原告聘僱逃逸越南籍外國人L君，護照號碼：A0000000A
    ；原經核准之雇主：高百芳）至臺北縣永和市○○路○段109
    巷1弄11號2樓從事家庭監護工之工作，案經臺北縣政府警察
    局永和分局於94年1月25日當場查獲，該分局遂於94年1月31
    日以北縣警永外字第0940003110號函移由被告審查屬實，乃
    依就業服務法第57條第1款及第63條第1項規定，於94年3月9
    日以北府勞動字第0940104351號就業服務法罰鍰處分書處原
    告罰鍰15萬元。原告不服，循序提起訴願及本件行政訴訟。
四、原告於本件行政訴訟中訴稱，該外勞停留原告家期間，原告
    只提供膳宿，並無支付任何薪資。原告告知警員，李先生曾
    提到該外勞之薪資約為14,000元，但原告無需支付，此非原
    告與該外勞所協議之薪資。原告與該外勞實無僱傭及薪資關
    係，李先生與王先生才是僱用該外勞之雇主云云。惟查：
(一)、就業服務法第57條第 1款明文禁止非法聘僱未經許可、許可
    失效或他人所申請聘僱之外國人從事工作，旨在保障國民工
    作權、維持社會秩序而避免妨礙本國人之就業機會、勞動條
    件、國民經濟發展及社會安定。故針對聘僱外國人從事工作
    ，立法採申請許可制，此揆諸同法第42條之規定亦明。是原
    告如需聘僱外國人從事工作，即應依法申請許可。
(二)、僱傭關係之確認應依人格之從屬性、勞務之對價報酬及其他
    法令之規定等實質關係以判斷勞務給付狀態究屬何種形式，
    而勞工對於雇主所為之工作指示是否有承諾與否之自由、勞
    工業務遂行過程中有無雇主指揮監督、工作地點拘束性之有
    無、勞務之替代性之有無，均係判定實質關係之僱傭契約存
    否之論據。
(三)、原告於談話筆錄稱「（經警方人員於94年 1月25日13時30分
    在臺北縣永和市○○路○段109巷1弄11號2樓內查獲壹名越南
    監護工L君逃逸外勞，這逃逸外勞你認識嗎？） 認識，她是
    在我家照顧我重度中風的父親」、「（該逃逸外勞於何時開
    始在你住處工作？每日工作時間及工作性質為何？薪資為何
    ？由何人支付？已支付多少？）約今（94）年1 月10日左右
    開始，全天候照顧我重度中風的父親，薪資約新臺幣1萬4千
    元，但因未滿 1個月，都尚未支付」、「你（有無提供該名
    外勞食宿？）有，就都在我的住所」。 L君於談話筆錄稱「
    （警方於何時？何地查獲？）2005年 1月25日13時30分於永
    和市○○路○段109巷1弄11號2樓」、「（你逃逸其間是否有
    從事工作？地點為何？）有。永和市○○路○段109巷 1弄11
    號 2樓」、「（你的非法雇主為何？薪資？何人支付？）甲
    ○○。我幫忙照顧他的爸爸。甲○○」、「（你於何時開始
    逃逸？何時開始至甲○○處工作？）2004年9月6日開始逃逸
    。2004年9月14日開始至甲○○處工作」、「（你從2004年9
    月14日開始至甲○○處工作到警方查獲止，甲○○是否支付
    你薪資？金額為何？）因為我的雇主把我的薪資交給馬先生
    ，…金額為3萬8千元」。依據原告及L君之筆錄，渠等2人均
    承認於L君在原告住宅從事看護原告父親的工作，L君非法工
    作，並無疑義。
(四)、依據勞委會91年9月11日勞職外字第0910205655號令： 「…
    雇主未依就業服務法及相關法令規定申請許可，即容許外國
    人停留於某處所為其從事勞務提供或工作事實之行為，若兩
    者間具有聘僱關係， 則為就業服務法第57條第1款所規範；
    …上開有無聘僱關係，應依客觀具體事實認定，如該外國人
    有勞務提供，而該自然人或法人對之有指揮監督關係，或有
    勞務報酬之約定者，則難辭無聘僱關係存在」。本件原告經
    由李昆昌媒介L君到宅內照顧其父親， 顯有提供勞務，並約
    定每月薪資約14,000元；並非僅於容留，原告已有未經許可
    而聘僱之實。
五、綜上所述，原告之陳詞均不可採，而被告認原告違反就業服
    務法第57條第1款之規定，依同法第63條第1項之規定，科處
    原告罰鍰15萬元之處分，揆諸首揭規定，並無違誤，訴願決
    定予以維持，並無不合。原告徒執前詞，訴請撤銷訴願決定
    及原處分，並無理由，應予駁回。
六、本件事證已臻明確，兩造其餘攻擊防禦方法均與本件判決結
    果不生影響，故不逐一論述，併此敘明。
據上論結，本件原告之訴為無理由，爰依行政訴訟法第233條第1
項、第236條、第195條第1項後段、第98條第3項前段判決如主文
。
中　　華　　民　　國　　94　　年　　11　　月　　30　　日
               　　　　　　　　　第四庭法    官 吳慧娟
上為正本係照原本作成。
本件以訴訟事件所涉及之法律見解具有原則性者為限，始得於本
判決送達後20日內向本院提出上訴狀並表明上訴理由，如已於本
判決宣示後送達前提起上訴者，應於判決送達後20日內補具上訴
理由（均按他造人數附繕本），且經最高行政法院許可後方得上
訴。
中　　華　　民　　國　　94　　年　　11　　月　　30　　日
          　　　　　　　　　　　　　　 書 記 官 劉道文
